臺灣臺北地方法院交通事件裁定
原處分機關　臺北市交通事件裁決所
異議人即
受處分人　　甲○○　46歲(民國49年11月18日生)
上列異議人即受處分人因違反道路交通管理處罰條例案件，對於
臺北市交通事件裁決所民國96年2月8日所為之處分（原處分案號
：北市裁二字第裁22—AEB596874號），聲明異議，本院裁定如
下：
    主  文
異議駁回。
    理  由
一、按行為後法律或自治條例有變更者，適用行政機關最初裁處
    時之法律或自治條例。但裁處前之法律或自治條例有利於受
    處罰者，適用最有利於受處罰者之規定，行政罰法第5 條定
    有明文。再道路交通管理處罰條例第53條業於94年12月28日
    修正，並於95年7月1日起施行，該條原規定為「汽車駕駛人
    ，行經有燈光號誌管制之交岔路口闖紅燈者，處新臺幣（下
    同）1800元以上5400元以下罰鍰。」於修正後上開規定改列
    為第1項，並於同條第2項增列：「前項紅燈右轉行為者，處
    600 元以上1800元以下罰鍰。」本件異議人即受處分人甲○
    ○之行為時間為95年1月18日，原處分機關裁決時間為96 年
    2月8日，是受處分人行為後法律已有變更，且裁處前之法律
    並無較有利於受處分人之情形，自應依行政罰法第5 條之規
    定適用行政機關最初裁處時之法律即修正後之現行道路交通
    管理處罰條例第53條第2項之規定，先予敘明。
二、異議人即受處分人甲○○於民國96年1月18日1時20分許，駕
    駛車號TXX-239 號輕型機車，行經臺北市有燈光號誌管制之
    忠孝東路復興南路交岔口時，不依號誌指示紅燈右轉，為執
    勤員警當場攔停，以違反道路交通管理處罰條例第53條之規
    定掣單舉發，惟受處分人不服而拒絕簽收，經舉發員警載明
    於舉發通知單，依違反道路交通管理事件統一裁罰基準及處
    理細則第11條視為已收受。嗣原分機關於95年11月14日，依
    上開條例第53條第1項及第63條之規定，以北市裁四字第
    22-AEB596874號裁決裁處受處分人罰鍰新台幣4500元，並記
    違規點數3點。受處分人不服，於95 年12月20日向原處分機
    關提出申訴後，於96 年1月26日向本院聲明異議，經本院依
    職權調查，上開處分業由原處分機關以北市裁三字第
    09546522000號函撤銷在案，本院即於96年1月31日以96年度
    交聲字第129 號裁定駁回受處分人之異議。嗣原處分機關於
    以受處分人違反道路交通管理處罰條例第53 條第2項及第63
    條之規定，於96年2月8日以北市裁二字第裁22-AEB596874號
    裁決裁處罰鍰新台幣1200元並記違規點數3點。
三、受處分人異議意旨略以:
  (一)伊當時是於路口牽車轉彎而非用騎的，警員見到伊時是在
      停止狀態找口罩，且警員那時距離伊約100公尺。
  (二)在收到12 月份左右寄來之行政訴訟書 (應係指裁決書)之
      前並未收到任何罰單或通知書長達一年之久，顯見警員有
      業績壓力等語。
四、經查：
  (一)受處分人為執勤員警攔停舉發時拒絕收受通知單，經原舉
      發警員在通知單上記明受處分人拒絕收受之情形，此有該
      通知單影本在卷可證，依前開規定，自應視為已收受，舉
      發機關或原處分機關毋庸再將舉發通知單郵寄送達至受處
      分人處。是受處分人以收受裁決書前未另受通知等詞置辯
      ，顯無理由。
  (二)本件違規舉發經過，經證人即舉發員警乙○○到庭具結證
      述稱: 「 (請述當時違規情形?) 當時我是執行0-3的巡邏
      勤務，在忠孝東路跟復興南路口，執行路檢，發現有一輛
      機車由東轉北紅燈右轉，他轉過來以後，他發現有警察在
      攔停，有停在路邊，受處分人當時沒有簽罰單，他覺得凌
      晨時攔檢，不合情理，他有出示駕照。」「我有看到他是
      用騎的轉彎，他轉彎過來後，他停的位置超不多距離路口
      六、七公尺處。」等語，與卷附之舉發通知單影本所載內
      容相符，且證人乃原處分機關舉發受處分人有前述違規行
      為之原證人，其並到庭具結擔保其供述之真實性，在負擔
      偽證罪之心理處罰狀態下，證述受處分人經認定違規及其
      舉發之經過，依本件卷存證據資料並無任何積極證據足資
      證明證人上述證述係屬虛偽，亦無足以令人顯信證人之證
      述為不可採之品格證據或前科證據存在，自堪信證人上開
      證言為真實。受處分人雖辯稱伊紅燈時是用牽的轉彎，沒
      有騎車，轉彎後就找包包裡的口罩云云。然衡諸常情，機
      車騎士於行駛中欲翻找物品時，常先將機車停於路邊或利
      用停等紅燈時翻找，待綠燈時再行駛。異議人所辯稱於路
      口紅燈時先牽車右轉後再翻找口罩之行為，不僅與常理有
      違，亦未提出合理解釋，應屬事後卸責之詞，自不足採。
      再者，本件由交通警員掣單舉發違反道路交通管理處罰條
      例所列之違規事實，本質上為行政處分，係公務員基於職
      務上權力，依法就特定之具體事件所為具有公法上效果之
      單方行政行為，基於公務員為公法上行為具有公信力之原
      則，該行政處分當可被推定為真正，其據以依法處分之事
      實亦應認定為正確無誤。另依道路交通管理處罰條例科處
      行政罰事件，依據公法爭議之舉證責任分配法則，固應先
      由行政機關就其業已履踐相關正當法律程序，以及人民應
      受處罰之客觀違反法令行為，負證明之責，受處罰人就行
      政機關已為相當證明之前開事項，若主張欠缺主觀歸責條
      件或為其他抗辯，亦須就其所辯提出反證。惟行政機關對
      於前開應為舉證事項，並非不得以執行查察取締勤務人員
      ，依據調查人證之程序，使就親歷事實提供不可替代之證
      明方法。蓋執行職務之公務員，通常多具有一定之考選資
      格與專業訓練，且其執法之對象係不特定之大眾，故其立
      場經立法機關推定，應具有客觀、中立與公平之特質，而
      無故意偏頗之虞，是此種逕由公務員所為之事實認定，除
      非有其他積極證據，足資認定公務員於執行職務時，有故
      意或過失侵害人民權利之情形，或處分本身有重大明顯之
      瑕疵而應予撤銷者外，否則本於行政目的達成之必要與公
      權力之尊重、公信力之維持，司法機關通常亦多予尊重，
      倘受處罰人就該證人所述見聞經過之真實性有所質疑，得
      依法定交互詢問程序加以檢驗，要不得僅因證人之個人身
      分、地位或為本件違規之舉發員警而謂其不得作證，或憑
      己意任意質疑證言之可信性，此在證人業已具結願依偽證
      罰則擔保證言可信之場合，尤屬當然。
五、綜上所述，本件異議人於上開時、地，有行經有燈光號誌管
    制之交岔路口紅燈右轉之違規事實應堪認定，且逾應到案時
    間60日以上，方向原處分機關申訴，有本院公務電話紀錄在
    卷足憑，原處分機關依道路交通管理處罰條例第53 條第2項
    、第63條第1項第3款及違反道路交通管理事件統一裁罰基準
    及處理細則之規定，裁處異議人罰鍰1200 元並記違規點數3
    點，於法核無違誤。異議人聲明異議，指摘原處分不當，為
    無理由，應予駁回。
據上論斷，應依道路交通案件處理辦法第19條，裁定如主文。
中　　華　　民　　國　　96　　年　　6 　　月　　29　　日
        　　　　　    　交通法庭  法  官  趙子榮
以上正本證明與原本無異。
如不服本裁定，應於送達後5日內，向本院提出抗告狀。
                                  書記官  陳怡君
中　　華　　民　　國　　96　　年　　6 　　月　　29　　日
